臺灣臺中地方法院刑事判決　　　　　　　　　　　　九十三年度訴字第二六三一號
　　公　訴　人　臺灣臺中地方法院檢察署檢察官
　　被　　　告　甲○○
　　指定辯護人　本院公設辯護人　戊○○
右列被告因違反毒品危害防制條例案件，經檢察官提起公訴（九十三年度偵字第九八
六一號），本院判決如左：
    主  文
甲○○連續意圖販賣而持有第二級毒品，處有期徒刑伍年陸月。
扣案安非他命（警秤含袋重貳零零伍點壹公克，實際含外包裝袋重壹玖肆柒點捌陸公
克，驗餘淨重壹參參玖點壹參公克）、安非他命壹小包（含袋重零點伍伍公克）、海
洛因玖小包（淨重貳捌點零玖公克，空包裝重捌點參捌公克），均沒收銷燬之；扣案
電子秤壹台、研磨器壹組、夾鏈袋貳拾壹包，均沒收之。
    事  實
一、甲○○基於意圖販賣而持有第二級毒品安非他命之概括犯意，自民國（下同）九
    十三年一月間起至同年五月二十五、六日止，連續在台中市○村路○○○路向姓
    名、年籍均不詳綽號「老楊」之成年男子購買安非他命十餘次而持有之，計花費
    新台幣（下同）五十餘萬元，復於同年五月二十八日十四時許，經綽號「老楊」
    之介紹，偕同不知情之妻丙○○、友人徐世杰、簡鶇洋等人，駕駛簡鶇洋所有之
    三Ｗ─五０一二號自小客車，至高雄市○○路某百貨公司樓下向姓名、年籍均不
    詳之成年男子以四十七萬元之代價購買安非他命（含袋重一千公克）而持有之，
    甲○○未及供販賣，隨即於當日二十二時二十分許，甲○○駕駛三Ｗ─五０一二
    號自小客車欲返回台中時，在國道三號高速公路古坑收費站前，為據報之海岸巡
    防總局中部地區巡防局台中機動查緝隊隊員丁○○等人攔查，經甲○○同意在該
    車上查獲甫購買之安非他命（含袋重一千公克）及海洛因七小包（含袋重三０．
    七公克，起訴書誤植為一小包）、安非他命一小包（含袋重五．一公克）、安非
    他命吸食器一組、分裝袋五包（被告施用第一、二級毒品之犯行，業經另案判決
    在案），復經丁○○等人要求經甲○○同意後帶往台中市○○路一四六巷十五號
    二樓之七，查獲安非他命（含袋重一千公克）、分裝夾鏈袋十六包、安非他命吸
    食器一組、研磨器一組，及經甲○○主動帶至台中市○村路○段四十三號五樓之
    三住處搜索時，查獲安非他命一小包（含袋重０．五五公克）、海洛因二小包（
    含袋重二．九公克及０．五五公克）、電子秤一台及吸食器一組。
二、案經海岸防總局中部地區巡防局台中機動查緝隊報請臺灣臺中地方法院檢察署檢
    察官偵查起訴。
    理  由
一、訊據被告甲○○固坦承於前揭時地在台中向「老楊」及經「老楊」介紹至高雄購
    買安非他命多次及為警查獲前開安非他命之事實，惟矢口否認有何意圖販賣而持
    有安非他命之犯行，辯稱：伊購買安非他命係為供己及其妻丙○○施用，並無販
    賣之意圖，因先前在台中購買之安非他命有味道，伊認為不純，且伊已遭通緝，
    夫妻二人均有施用安非他命，大量購買價格又便宜很多，才又南下高雄購買安非
    他命云云，辯護人則以：因觀護人告知被告假釋會被撤銷，被告才一次購買大量
    毒品，被告因工作才隨身攜帶每天所需施用之毒品量，被查獲後因想戒毒，才主
    動向警察表示在台中市○○路及美村路二處均放有毒品，並帶同警方查獲，並未
    在被告住處查獲電子磅秤、夾鏈袋等足以證明被告有從事販賣毒品之謀劃或行動
    之證據，況毒品交易非可公然為之，買受行為對於施用毒品者存有被查獲施用毒
    品之高風險，且毒品安非他命價格高昂不可過量施用，是以一次購入可供多日施
    用之數量並予均分包裝，或由販賣毒品者自行分裝成小包裝，以便外出時攜帶施
    用並控制份量，尚難遽認有違常情云云。經查：
  甲、被告於前揭時地為警查獲之白色晶體經送內政部警政署刑事警察局鑑驗結果，
      經拆封檢視內有白色晶體四大包（實際含外包裝袋重一九四七．八六公克），
      分別予以編號，（一）編號Ａ：經拆封檢視內有二小包，分別再予以編號Ａ１
      ～Ａ２，外觀均為白色晶體狀。１．總淨重五四八．九九公克，共取０．０九
      公克鑑驗用罄，總餘五四八．九０公克。２．經呈色試驗結果：均呈二級毒品
      甲基安非他命陽性反應。３．經抽取編號Ａ１以氣相層析／質譜分析法鑑驗結
      果：檢出二級毒品甲基安非他命成分。４．經隨機抽取編號Ａ１以核磁共振分
      析法鑑驗結果：檢出二級毒品甲基安非他命成分。（二）編號Ｂ：經拆封檢視
      內有六十二小包，分別再予以編號Ｂ１～Ｂ６２，外觀均為白色晶體狀。１．
      總淨重二四五．三五公克，共取０．六八公克鑑驗用罄，總餘二四四．六七公
      克。２．經呈色試驗結果：均呈二級毒品甲基安非他命陽性反應。３．經抽取
      編號Ｂ１以氣相層析／質譜分析法鑑驗結果：檢出二級毒品甲基安非他命成分
      。４．經隨機抽取編號Ｂ１以核磁共振分析法鑑驗結果：檢出二級毒品甲基安
      非他命成分。（三）編號Ｃ：經拆封檢視內有二十四小包，分別再予以編號Ｃ
      １～Ｃ２４。１．編號Ｃ１～Ｃ１０：外觀均為米白色晶體狀。（１）總淨重
      二九五．一一公克，共取０．一四公克鑑驗用罄，總餘二九四．九七公克。（
      ２）經呈色試驗結果：均呈二級毒品甲基安非他命陽性反應。（３）經抽取編
      號Ｃ１以氣相層析／質譜分析法鑑驗結果：檢出二級毒品甲基安非他命成分。
      檢出四級毒品先驗原料麻黃成分２．編號Ｃ１１～Ｃ２４：外觀均為白色晶
      體狀。（１）總淨重二四六．三四公克，共取０．一四公克鑑驗用罄，總餘二
      四六．二０公克。（２）經呈色試驗結果：均呈二級毒品甲基安非他命陽性反
      應。（３）經抽取編號Ｃ１１以氣相層析／質譜分析法鑑驗結果：檢出二級毒
      品甲基安非他命成分。（四）編號Ｄ：外觀均為白色晶體狀。１．淨重四．四
      ０公克，取０．０一公克鑑驗用罄，餘四．三九公克。２．檢出二級毒品甲基
      安非他命成分。（五）抽取編號Ａ１、Ｂ１、Ｃ１，測得二級毒品甲基安非他
      命之平均純度約為九二．四％（僅供參考），有該局九十三年八月六日刑鑑字
      第０九三０一一七一三四號鑑驗通知書在卷可稽。此外，復有扣案可供秤量毒
      品分裝使用之電子秤一台、研磨器一組、包裝夾鏈袋共二十一包等物足證。
  乙、被告於偵訊時供稱：「我被查扣的四大包（安非他命）是分次買的，有分裝好
      的是從家裡搜出來的，而整塊的就是我跟『老楊』買的，是因為之前的藥效不
      好才會再跟『老楊』買」「因為在台中買的安非他命試吃後覺得會有一股腥味
      ，我試了之後覺得不適應，才會再去向『老楊』買一些，錢是我出的，為了買
      這二批毒品我總共向朋友借了八、九十萬元左右」（見偵查卷第一一四、一一
      五頁），嗣於本院準備程序時則改稱：「購買毒品的錢，其中五十餘萬元是家
      人拿給我準備年底補宴用，另外四十餘萬元是我工作賺的錢，交給我老婆保管
      及她私人的錢」（見本院九十三年十一月二十四日準備程序筆錄），惟證人丙○○即被告之妻到庭證稱：「在今年（九十三年）一月份與被告商量在今年聖
      誕節時宴客，被告母親有給我們準備辦婚宴所需之費用，但是是我先生在處理
      ，且由被告保管，不知被告如何處理這筆錢，也不知道被告購買扣案安非他命
      之資金來源，我自己本身沒有存款，我施用海洛因及安非他命，大部分是海洛
      因，很少施用安非他命，安非他命最多一星期一次，被告拿海洛因出來施用的
      時候，我也一起施用，一天二次，除了被告給我之外，超過二次的部分，我也
      會花錢向朋友買，不曾向被告拿過安非他命」等語（見本院九十三年十二月二
      十二日審理筆錄）。另證人己○○即被告之母到庭證稱：「自去年（指九十二
      年）三月底到九月間陸陸續續拿給被告共八十五萬元，作為辦理婚宴之用，毒
      品來源有時跟朋友購買，有時是我先生給我的，給的八十五萬元是我女兒及大
      兒子好幾年陸續拿回來給我用的，我存下來的，是在家中陸續拿現金給被告，
      部分約二十萬元是先從郵局領出來再交給被告，部分是我女兒、大兒子拿現金
      回來，我就直接給被告，約六十五萬元是女兒及大兒子分成好幾年給我的，我
      都沒有拿去存」等語（本院同日審理筆錄），由此可知，二名證人之證述與被
      告前開所辯情節並不相符，且證人己○○所為子女分數年交給使用之錢多達六
      十餘萬元，均未存入金融機構，顯不符常情，況證人己○○證稱交付款項予被
      告之時間為九十二年三月底至九月間，惟被告於八十九年入監執行至九十二年
      七月二日始假釋出監，證人己○○如何於被告出監前，在家中將現金交予被告
      ，又證人丙○○證稱在九十三年一月間才與被告商量在同年聖誕節時宴客，證
      人己○○卻早於是否宴客及宴客時間仍不確定之情形下，即陸續交款予被告作
      為宴客之用，顯有事理有違，是證人己○○所為之證言，難信為真。被告所為
      購毒之費用非向朋友借款之辯解，顯不足採。
  丙、證人丙○○施用毒品安非他命最多一星期一次，且施用之安非他命不曾向被告
      拿過，而在被告將海洛因拿出來施用時，也會一起施用海洛因，一天二次等情
      ，已如前述，是被告持有為警查扣之安非他命並未供證人丙○○施用一節，足
      堪認定。依被告前揭持有第二級毒品安非他命之數量觀之，顯已超逾一般吸毒
      者僅抽取微量毒品吸食之慣常型態，又人體每日所能承受毒品量值有一定限度
      ，吸食過量即有危及生命之虞，被告如將上開毒品悉數供己施用，所需時間恐
      非數月或經年可就，若毒品私自藏放時間過久，受潮變質在所難免，施用毒品
      者欲達之興奮效果將大打折扣，倘被告係出於供己施用之目的而持有前開扣案
      之安非他命，縱為求大批購入而獲得價格折讓之利益，衡情亦不致長時間大量
      囤積，徒使價值不菲平均純度約為九二．四％之毒品安非他命品質變劣之理，
      何況，被告自承所購之安非他命若不對味就擱置不用，除非毒癮發作才會使用
      （見本院卷附之被告九十三年十一月二十四日自白狀），被告向「老楊」購買
      安非他命多達十餘次，倘被告係因向「老楊」購買之安非他命有味道，且無法
      試吃，又因每次向「老楊」購買時反應安非他命有味道，「老楊」均保證沒有
      味道，最後才經由「老楊」之介紹至高雄購買，惟被告自承在前開住處查扣有
      包裝之安非他命，均是向「老楊」購買，則被告自可先行向「老楊」購買一小
      包試吃後，認為無味道再向「老楊」大量購買，豈會在購買安非他命十餘次，
      花費高達五、六十萬元後，才決定改至高雄購買之理。再參以被告如係為供自
      己施用而為分裝，並自備電子秤及研磨器等工具，衡情應會按其施用份量分裝
      成固定數量之小包裝毒品，以利攜帶施用，惟依前揭各次扣押物品目錄表所示
      ，被告分裝之各包安非他命重量差異甚大，有一包毛重０．五五公克，也有一
      包毛重五．一公克，顯與單純按自己特定吸毒習性分裝固定份量之情形有異，
      是被告所為之辯解，自無足採。
  丁、被告除持有大量之毒品安非他命外，另持有上開研磨器、電子秤、夾鏈袋等物
      為警在其住處及車上查扣，被告雖供稱係主動帶同警方前往住處查扣上開物品
      及毒品等物，惟證人丁○○即本件查獲之海岸巡防總局中部地區巡防局台中機
      動查緝隊隊員於九十三年十二月二十二日本院審理時到庭結稱：「我們接獲線
      情，說被告要南下買毒品，後來我們獲知他要從古坑收費站那裡經過，所以會
      同台中縣警察局豐原分局在那裡攔檢」「因為依據一般情形，毒販家裡都還會
      有毒品，所以取得被告同意後，帶我們回去搜索」「是我們主動要求經被告同
      意去被告住處搜索」「對被告監控當時即已知被告住處及其使用之車牌號碼」
      「當天總共搜索三個地點（經查為台中市○村路○○○路及東興路二段三十九
      號十四樓之二，其中東興路住處未查扣任何物品），其中二個地點是被告主動
      帶我們去的，學府路那裡是我們主動要求他帶我們去的，在學府路那裡有查獲
      大量安非他命」等語，足證被告除車上甫購買之安非他命外，其餘向「老楊」
      購買之毒品均藏放在學府路住處，經證人丁○○主動要求後，才帶往學府路查
      獲毛重一千公克之安非他命，是其所為因不想再施用毒品才主動帶同員警取獲
      毒品之辯解，顯不足採。
  戊、被告雖有施用安非他命，惟被告在九十三年一月至五月二十五、六日多次向「
      老楊」購得上開在學府路查扣之大量安非他命後，隨即於同年五月二十八日一
      次以四十七萬元購入含袋重一千公克之大量安非他命，顯已超出一般人正常吸
      食量甚多，且意圖販賣而持有第二級毒品，最輕本刑五年以上有期徒刑之罪，
      苟無利益可圖，衡情被告應無甘冒重典鋌而走險之理，益見被告主觀上有營利
      之意圖甚明。
  己、綜上所述，被告所為之辯解顯不足採，本件事證明確，被告犯行堪以認定。
二、查被告於取得第二級毒品安非他命後，基於販賣予不特定人之意圖而持有，核其
    所為，係犯毒品危害防制條例第五條第二項之意圖販賣而持有第二級毒品罪。其
    先後多次犯行，時間緊接，犯罪構成要件相同，顯係基於概括犯意反覆為之，為
    連續犯，應依法論以一罪，並加重其刑。爰審酌被告持有毒品數量甚多，一旦對
    外銷售，將使更多國民身染毒癮而無法自拔，惡性非輕，且審理期間一再否認犯
    行，態度不佳及犯罪之目的、手段、所生危害等一切情狀，量處如主文所示之刑
    。又扣案之安非他命（警秤含袋重二００五．一公克，實際含外包裝袋重一九四
    七．八六公克，驗餘淨重一三三九．一三公克）、安非他命一小包（含袋重０．
    五五公克）、海洛因九小包（淨重二八．０九公克），均係查獲之毒品，應依毒
    品危害防制條例第十八條第一項前段之規定沒收銷燬之。另扣案之電子秤一台、
    研磨器一組、包裝夾鏈袋二十一包，均係供被告意圖販賣而持有毒品犯罪時分裝
    所用，應依同條例第十九條第一項前段之規定沒收之。至其餘查扣之吸食器，並
    無證據足資證明與被告前開犯行有直接關聯，故不予宣告沒收。又被告在古坑收
    費站為警查獲並扣得安非他命等物後，主動帶同警方前往上開美村路住處，及經
    警要求帶同警方前往學府路住處查獲安非他命等物，固據證人丁○○結證在卷，
    惟因連續犯之一部分犯罪已被發覺，雖被告在司法警察詢問中陳述其未被發覺之
    部分犯罪，並不符合刑法第六十二條之規定，不認有自首之效力（最高法院七十
    三年二月二十一日七十三年度第二次刑事庭會議決議參照），是本院無從依自首
    之規定予以減輕其刑，併此敘明。
據上論斷，應依刑事訴訟法第二百九十九條第一項前段，毒品危害防制條例第五條第
二項、第十八條第一項前段、第十九條第一項前段，刑法第十一條、第五十六條，判
決如主文。
本案經檢察官乙○○到庭執行職務
中      華      民      國      九十三    年    十二    月    三十一    日
                                臺灣臺中地方法院刑事第五庭
                                    審判長法  官    梁  堯  銘
                                          法  官    巫  淑  芳
                                          法  官    林  慧  英
右正本證明與原本無異。
如不服本判決，應於送達後十日內向本院提出上訴狀（須附繕本），上訴於臺灣高等
法院臺中分院。
                                          書記官
中      華      民      國      九十三    年    十二    月    三十一    日
附錄論罪科刑法條
毒品危害防制條例第五條第二項
意圖販賣而持有第二級毒品者，處五年以上有期徒刑，得併科新台幣五百萬元以下罰
金。
